【裁判字號】    90,上訴,193
【裁判日期】    900412
【裁判案由】    誣告
【裁判全文】
臺灣高等法院臺南分院刑事判決              九十年度上訴字第一九三號     Ｃ
      上  訴  人  臺灣雲林地方法院檢察署檢察官
      被      告  丙  ○  ○
      選任辯護人  簡  承  佑  律師
右上訴人因被告誣告案件，不服臺灣雲林地方法院八十九年度訴字第四三號中華民
國八十九年十二月十九日第一審判決（起訴案號：臺灣雲林地方法院檢察署八十九年
度偵字第四六三八號），提起上訴，本院判決如左：
      主      文
上訴駁回。
      理      由
一、公訴意旨略以：丙○○因遭甲○○毆打過，懷恨在心，意圖使甲○○受刑事處分
    ，竟於八十九年八月十八日向雲林縣察局台西分局刑事組偵查員乙○○供稱：「
    伊所施用之第一級毒品海洛因係向甲○○購買，嗣於偵查中方改稱向「阿良」購
    買，因認丙○○涉有誣告罪嫌。
二、按犯罪事實應依證據認定之，無證據不得推定其犯罪事實，刑事訴訟法第一百五
    十四條定有明文。又刑法第一百六十九條第一項之誣告罪，以使人受刑事或懲戒
    處分之意思，自進而向該管公務員誣告為要件，若因公務員之推問而為不利他人
    之陳述，縱其陳述涉於虛偽，除有同條第二項之情形外，即與誣告罪之要件不符
    ，最高法院二十五年上字第二九二五號、三十年上字第一八八六號判例要旨可資
    參照。
三、本件公訴人認被告涉有誣告罪嫌，無非以其自白及警、偵訊筆錄為其論據。然訊
    據被告丙○○堅詞否認有誣告甲○○之惡意，辯稱：在警局怕被警察打才講身上
    的海洛因是向甲○○購買，當時伊只知道甲○○有吸毒，甲○○並沒有賣毒品給
    ，伊並非有意誣告甲○○等語。經查：
（一）被告因施用海洛因案件，經警逮捕後，證人乙○○即主動訊問被告施用之海洛
      因向何人以何方式購買，被告先回答向「厚慶」購買，係證人乙○○找來甲○○口卡讓被告指認，才稱係向甲○○購買毒品，有被告在警局所製作之筆錄在
      卷足參，證人即製作筆錄之偵查員乙○○於原審到庭亦證稱：「是我們問他，
      他才講，我有叫他快點講」（見原審卷第十八頁）；即於本院作證時亦證稱：
      「先說是向『厚慶』買的，我們就調口卡給他指認，他就指認是他」（參見本
      院九十年三月二十日訊問筆錄）。由上開證人之證述，明顯可見被告之所以供
      稱向甲○○購買毒品係因警員之追問才供出，亦即從而本件被告乃經警方之推
      問後，處於【被動之狀態】向警方供述販賣毒品之人，僅執此已難認其有申告
      甲○○涉嫌販賣毒品之行為，而有令甲○○受刑事處分之意圖。再者，上開證
      人乙○○並證稱在訊問上開情形時，警員有要被告快點回答等語明確，是被告
      因此誤認警察要打人，而隨意指稱亦有施用毒品之甲○○為販賣者以為交代，
      並期趕快結束訊問，即有所據。況甲○○確因施用毒品目前在台灣雲林戒治所
      強制戒治中，有偵訊筆錄可憑，均足認被告所辯尚非虛妄。
（二）被告雖於檢察官訊問中以證人身分證稱：因為曾經被甲○○打過，欠甲○○錢
      ，才說向甲○○買的等語，惟被告於偵查中已證明並未向甲○○購買毒品，足
      徵其在警訊中更無申告甲○○之惡意，被告於兩年前與甲○○雖有過爭執，此
      為證人甲○○到庭結稱為實，然以被告上開證詞觀之，此乃其供述毒品來源之
      動機，其目的係在趕快結束警方之訊問，且並非主動申告甲○○有販賣毒品，
      而係因為應付警員之推問所以供稱向甲○○購買毒品，前已述及，因而參酌與
      目的犯所需之特定意圖，並無使甲○○有受刑事處分之意圖，從而尚難認被告
      於偵查中之上開證詞是其自白犯罪之證據。至於被告於偵查庭中雖經檢察官當
      庭告知其涉有誣告罪嫌後，又陳稱伊知道錯了，不應該誣告甲○○等語，然被
      告之真意為何，已在其上開辯詞中說明，其在偵查庭中之上開自白容有瑕疵，
      不能引為被告犯罪之證據。此外，復查無其他積極證據足認被告涉有誣告甲○○之惡意，並揆諸上開說明，被告被訴誣告之罪尚屬不能證明。
四、原審以不能證明被告犯罪，諭知被告無罪，核無不合。檢察官上訴意旨認被告於
    偵查中已自承因與甲○○有宿怨，致懷恨在心而方才向警方供述，因而動機應係
    欲使甲○○接受刑事處分，而指摘原判決採證不當。然被告係因偵查員乙○○之
    訊問才供出甲○○販賣毒品，已如前述，足見被告係因公務員之【推問】而為不
    利他人之陳述，因而縱其陳述涉於虛偽，亦與誣告罪之構成要件尚屬有間，本院
    尚難因被告有加害被告之心，而遽認被告涉犯誣告之罪，是檢察官之上訴應為無
    理由，自應予駁回。
據上論結，應依刑事訴訟法第三百六十八條，判決如主文。
本案經檢察官羅清溪到庭執行職務。
中    華    民    國      九十      年      四      月      十二        日
                                  臺灣高等法院臺南分院刑事第四庭
                                      審判長法官  陳    義    仲
                                            法官  宋    明    蒼
                                            法官  蔡    崇    義
右正本證明與原本無異。
如不服本判決，應於判決送達後十日內向本院提出上訴狀，其未敘述理由者並應於提
出上訴狀後十日內向本院補提理由書（應附繕本)。
                                      法院書記官  李    育    儒
中    華    民    國      九十      年      四      月      十六        日


司法院資訊處製作；財團法人民間司法改革基金會備份。
